【裁判字號】    95,交上更(一),1
【裁判日期】    950321
【裁判案由】    業務過失致死
【裁判全文】
臺灣高等法院高雄分院刑事判決     95年度交上更(一)字第1號
上  訴  人  臺灣屏東地方法院檢察署檢察官
上  訴  人
即  被  告  甲○○
上列上訴人因被告業務過失致死案件，不服臺灣屏東地方法院91
年度交訴字第177 號中華民國92年2 月25日第一審判決（起訴案
號：臺灣屏東地方法院檢察署91年度偵字第3932號），提起上訴
，本院依簡式審判程序判決如下：
    主  文
原判決撤銷。
甲○○從事業務之人，因業務上之過失致人於死，處有期徒刑拾
月，緩刑貳年。
    事  實
一、甲○○領有大貨車職業駕駛執照，平日以駕駛預拌混凝土車
    載運預拌混凝土為其業務，為從事駕駛業務之人。民國91年
    3 月29日9 時40分許，其駕駛靠行在長利砂石實業股份有限
    公司之車牌號碼5U─661 號大貨車載運預拌混凝土，沿屏東
    縣內埔鄉○○路外側車道行駛，欲往內埔工業區之信南建設
    公司，途經該路與建國路之設有號誌交岔路口，擬右轉至建
    國路時，本應注意汽車行駛至設有號誌之交岔路口時，轉彎
    車應暫停讓直行車輛先行，而依其智識、能力，且當時天候
    為晴天、日間自然光線、路面乾燥無缺陷、視距良好，並無
    不能注意之情事，竟疏未注意讓直行車先行，貿然右轉彎；
    適有嚴珮文駕駛車牌號碼PLS ─402 號機車搭載黃于蓉同向
    行駛於該路段機車道，沿中正路往屏東方向直行，甲○○因
    疏未注意以致其車輛右前方保險桿撞及該機車後方，嚴珮文
    、黃于蓉因而人車倒地受傷（黃于蓉受傷部分未具告訴及起
    訴），嚴珮文並遭該砂石混凝土車右後車輪輾過頭部，致受
    有頭部外傷合併顱骨骨折而當場死亡。甲○○於肇事後留在
    現場，並於犯罪未被發覺前，向前來處理車禍現場之警察宋
    松炎坦承肇事而自首接受裁判。
二、案經屏東縣警察局內埔分局報告台灣屏東地方法院檢察署檢
    察官偵查起訴。
    理  由
一、訊據上訴人即被告甲○○對於上述犯罪事實坦承不諱，而被
    告行經上述交岔路口右轉時，並未讓被害人嚴珮文之直行車
    先行，以致其預拌混凝土車右前方保險桿撞及被害人機車後
    方，因而肇事之事實，已據證人黃于蓉於警偵訊證述：「當
    日我們由內埔出發要往屏東，行至內埔鄉○○路與建國路口
    時，當時是綠燈，我們要直行，被告從我們的左後方擦過來
    ，右方車頭撞及機車後，再輾過被害人嚴佩文頭部」等語明
    確（見相驗卷第7 頁、第19頁），並有道路交通事故調查報
    告表及現場照片數張在卷可資佐證（見相驗卷第9 頁、第11
    至14頁）。又被害人嚴珮文駕駛之機車後車燈確係由被告之
    砂石混凝土車右前方保險桿撞擊而人車倒地，被害人嚴珮文
    頭部並遭該預拌混凝土車之右後車輪輾過一節，復經檢察官
    督同屏東縣警察局鑑識人員採集被害人血液、組織、油漬、
    車燈碎片、烤漆等相關證物比對相符，有勘驗筆錄、內政部
    警政署刑事警察局91年4 月15日刑醫字第0910083252號鑑驗
    書及91年7 月1 日刑鑑字第0910083091號鑑驗書通知書各一
    份附卷可證（見相驗卷第51至56頁）。並經台灣屏東地方法
    院檢察署檢察官督同法醫相驗屬實，製有相驗屍體證明書、
    驗斷書、勘驗筆錄、相驗照片數張等在卷可查，故被害人死
    亡係因與被告發生車禍所致，應無疑義。
二、按「轉彎車應暫停讓直行車先行，但直行車尚未進入交岔路
    口，而轉彎車已達中心處開始轉彎，直行車應讓彎車先行」
    ，道路交通安全規則第102 條第1 項第6 款定有明文。此為
    一般駕駛人應注意並能注意之事項，被告既考領有大貨車職
    業駕駛執照，復為智慮健全之人，對此自無不知之理。而本
    件依現場圖示，肇事後被告車輛向右斜停交岔路口，並參酌
    其所述「我轉到一半又看後照鏡時，才發現撞到人」等語，
    證人黃于蓉上述證詞，及被告所駕駛之預拌混凝土車係右前
    方保險桿撞及被害人機車後方，足見被告行經上述路口時，
    並未暫停讓行駛在前之被害人機車先行即貿然右轉彎，其有
    違上開道路交通安全規則至明。又依道路交通事故調查報告
    表顯示，肇事時天候為晴天、日間自然光線、路面乾燥無缺
    陷、無障礙物、視距良好、且被告為領有駕駛執照之職業駕
    駛人，駕駛預拌混凝土車多年，應有相當程度之駕駛技術，
    依其智識、能力，若稍加注意即可避免本件車禍，足認其並
    無不能注意之情事，竟疏未注意致被害人受創死亡，其有過
    失甚明。本件送台灣省高屏澎區車輛行車事故鑑定委員會鑑
    定結果，亦認定「甲○○駕駛大貨車右轉未讓右側慢車道直
    行車先行為肇事原因。嚴珮文駕駛重機車無肇事因素」，有
    該會92年1 月17日高屏澎鑑字第920021號鑑定意見書附卷可
    參（見第一審卷第46至47），益證被告確有過失責任。又被
    害人因本件車禍而死亡，與被告之過失行為間復有相當因果
    關係。本件事證明確，被告之犯行應可認定。
三、查被告領有大貨車職業駕駛執照，係靠行於長利砂石實業股
    份有限公司之職業駕駛人，業據其供明在卷，為從事業務之
    人。是核其於執行業務之中因過失致人死亡之行為，係犯刑
    法第276 條第2 項之業務過失致人於死罪。又被告肇事後未
    被偵查機關發覺前，即打電話報警，並向前往處理之員警坦
    承肇事並接受裁判，業據被告供述明確，核與證人即車禍現
    場處理員警宋松炎於原審法院審理時證述情節相符，應依刑
    法第62條前段規定減輕其刑。
四、原審以被告罪證明確，予以論罪科刑，惟原判決認定上訴人
    係違反道路交通安全規則第102 條第1 項第2 款之規定：「
    汽車行駛至交岔路口時，轉彎車應暫停讓直行車先行」。然
    本款全文係規定：「車輛行至無號誌或號誌故障而無交通警
    察指揮之交岔路口，支線道車應暫停讓幹線道車先行，未劃
    分幹、支線或同為幹線道或支線道者，轉彎車應暫停讓直行
    車先行」；而本件車禍發生地點係設有號誌，業據證人黃于
    蓉已於偵查中證述：「當時是綠燈，我們要直行，我感覺有
    車子從左後側方擦過來，…」等語，並有道路交通事故調查
    報告表及現場照片在卷可稽（見相驗卷第9 、11、19頁），
    從而原判決援引道路交通安全規則第102 條第1 項第2 款為
    被告論罪之依據，自有未合。被告上訴認原判決量刑過重，
    檢察官循告訴人之請求上訴意旨指摘量刑過輕不當，雖均無
    理由，惟原判決既有可議之處，自應由本院予以撤銷改判。
    爰審酌被告並無前科、有臺灣高等法院被告前案紀錄表可參
    ，其過失程度甚重、惟於本院審理中坦承犯行，並與被害人
    家屬成立和解，有和解書可參，已給付大部分賠償金額給被
    害人家屬，被害人之父親乙○○在本院審理中也表示願原諒
    被告等一切情狀，量處如主文第2 項所示之刑。又被告既無
    前科，現已與被害人家屬成立和解，被害人之父親乙○○也
    表示願原諒被告，且被告係因係一時不慎致被害人死亡，本
    院認其經此偵、審程序及科刑判決後，應知警愓，而無再犯
    之虞，爰併予宣告緩刑2 年，以期自新。
據上論結，應依刑事訴訟法第369 條第1 項前段、第364 條、第
299 條第1 項前段、第273 條之1 第1 項，刑法第276 條第2 項
、第62條前段、第74條第1 款，罰金罰鍰提高標準條例第1 條前
段，判決如主文。
本案經檢察官陳建年到庭執行職務。
中    華    民    國    95    年    3     月    21    日
                  刑事第三庭    審判長法  官  周賢銳
                                      法  官  謝宏宗
                                      法  官  黃仁松
以上正本證明與原本無異。
如不服本判決應於收受本判決後10日內向本院提出上訴書狀，其
未敘述上訴理由者，並得於提起上訴後10日內向本院補提理由書
狀（均須按他造當事人之人數附繕本）「切勿逕送上級法院」。
中    華    民    國    95    年    3     月    21    日
                                      書記官  馬蕙梅
附錄本件判決論罪科刑法條：
刑法第276 條第2 項
從事業務之人，因業務上之過失犯前項之罪者，處5 年以下有期
徒刑或拘役，得併科3,000元以下罰金。


司法院資訊處製作；財團法人民間司法改革基金會備份。
